【裁判字號】    89,交抗,265
【裁判日期】    890712
【裁判案由】    違反道路交通管理處罰條例
【裁判全文】
臺灣高等法院交通事件裁定                八十九年度交抗字第二六五號
    抗 告 人  甲○○
    即異議人
右抗告人因違反道路交通管理處罰條例案件，不服臺灣板橋地方法院八十九年度交聲
更字第一號，中華民國八十九年七月十二日所為裁定（原處分案號：北監稽違車字第
四０－四五七０五五三０六號），提起抗告，本院裁定如左：
    主  文
抗告駁回。
    理  由
一、按汽車駕駛人，駕駛汽車有不遵守道路交通標誌、標線、號誌之指示者，處新臺
    幣（下同）九百元以上一千八百元以下罰鍰，道路交通管理處罰條例第六十條第
    二項第三款定有明文。
二、原審法院以：抗告人即異議人甲○○於民國（下同）八十七年八月二十五日上午
    七時三十分許，駕駛車號ＨＣ－八五七七號自用小客車，經台北市○○路與和興
    路口，未注意路口交通號誌之變換與保持行車距離，於超越停止線時路口號誌轉
    換紅燈時，未及時通過，且欲倒車至停止線後，因有後車堵住，乃停置於行人穿
    越道上之事實，有現場照片二紙附卷可證，並經證人即舉發員警洪啟瑞於原審時
    證稱：當時係上班時間，該路口車流量很大，且由號誌控制燈號，除非交通阻塞
    ，才由交警指揮，本件抗告人當時係停在斑馬線上，行人無法通行，他有倒車，
    但後面還有車輛，所以無法退到斑馬線後，（問：抗告人稱當時直接由綠燈轉為
    紅燈？）號誌是正常運轉，綠燈變黃燈是四秒，黃燈轉紅燈是一秒，（問：是否
    可能不經黃燈直接變紅燈情形？）就本件而言，當時我在現場，沒有人去變換燈
    號，不可能有這種情形，（問：照相時異議人是否正在倒車中？）他已超過停止
    線，壓在斑馬線上，當時因為有行人要過無法通行，他才倒車的，因為他的行為
    已危害到行人通行才舉發他，他的行為違法妨害行人通行及超越停止線，違規事
    實是可以確定的等語明確（見原審八十九年七月七日訊問筆錄）。雖抗告人辯稱
    ：伊駕車行經前開路口時，因交通號誌突由綠燈直接轉為紅燈，為安全起見，乃
    行倒車，應無可罰性。又該處右方係小巷口，設若有四秒黃燈，伊可直接將車駛
    過，根本無需倒車，自難可歸責於伊云云，無非空言，不足採信。再道路交管理
    處罰條例第三條第九款所規定「臨時停車」，係指車輛因上下人客，裝卸物品，
    其引擎未熄火，停止時間未滿三分鐘，保持立即行駛之狀態而言。本件抗告人並
    非違規臨時停車，而係「不遵守道路交通標誌、標線、號誌之指示」，殆無疑義
    ，乃臺北市政府警察局文山第一分局以臺北市政府警察局北市警交（八七）字第
    四五七０五五三０六號依道路交通管理處罰條例第五十五條第一項第一款規定舉
    發抗告人違規「在行人穿越道臨停」，與事實即有未合，抗告人辯稱：伊係於倒
    車時壓到行人穿越道之前緣，當時車輛並非「停止狀態」，舉發通知單所載之「
    於行人穿越道臨時停車」顯非事實等語，即非無據，惟仍應依「不遵守道路交通
    標誌、標線、號誌之指示」之規定受罰。原處分機關援引道路交通管理處罰條例
    第五十五條第一項第一款「在橋樑隧道圓環障礙物對面人行道、行人穿越道臨時
    停車」之規定，裁處抗告人罰鍰三百元，自有未洽。原審法院因依道路交通案件
    處理辦法第二十條前段、第七十四條第一項第一款之規定，裁處抗告人罰鍰新台
    幣九百元，經核尚無違誤。抗告人抗告意旨，仍執陳詞，指摘原裁定不當，為無
    理由，應予駁回。
三、據上論結，應依道路交通案件處理辦法第二十六條、刑事訴訟法第四百十二條，
    裁定如主文。
中    華    民    國    八十九    年       十       月      三十一      日
                          臺灣高等法院交通法庭
                              審判長法  官  陳  春  秋
                                    法  官  黃  賽  月
                                    法  官  高  明  哲
右正本證明與原本無異。
不得再抗告。
                                    書記官  李  垂  福
中    華    民    國    八十九    年      十一      月        七        日


司法院資訊處製作；財團法人民間司法改革基金會備份。
